【裁判字號】    92,小上,6
【裁判日期】    920715
【裁判案由】    給付管理費
【裁判全文】
臺灣臺北地方法院民事判決                            九十二年度小上字第六號
    上  訴  人  甲○○
    訴訟代理人  唐景美
    被上訴人    巴里島社區管理委員會
    法定代理人  何文通
右當事人間給付管理費事件，上訴人對於中華民國九十一年十月二十九日本院台北簡
易庭九十一年度北小字第二八三號第一審判決提起上訴，本院判決如左：
    主  文
上訴駁回。
第二審訴訟費用新台幣陸佰捌拾壹元由上訴人負擔。
    理  由
一、按關於請求給付金錢或其他代替物或有價證券之訴訟，其標的金額或價額在新台
    幣十萬元以下者，適用本章所定之小額程序；對於小額訴訟之第一審裁判，得上
    訴或抗告於管轄之地方法院，其審判以合議行之，民事訴訟法第四百三十六條之
    八第一項、第四百三十六條之二十四定有明文。
二、經查，本件訴訟標的金額為新台幣（下同）三萬五千一百元，未逾十萬元，依民
    事訴訟法第四百三十六條之八第一項，訴訟標的金額未逾十萬元，應適用小額訴
    訟程序，合先敘明。
三、按對於小額程序之第一審裁判之上訴或抗告，非以其違背法令為理由，不得為之
    ，民事訴訟法第四百三十六條之二十四第二項定有明文。依同法第四百三十六條
    之三十二第二項、第四百六十八條規定，判決不適用法規或適用不當者，為違背
    法令；而判決有同法第四百六十九條第一款至第五款情形之一者，為當然違背法
    令。是當事人提起上訴，如依民事訴訟法第四百三十六條之二十五規定，以小額
    程序之第一審判決有不適用法規或適用法規不當為理由時，其上訴狀或理由書應
    有具體之指摘，並揭示該法規之條項或其內容；若係成文法以外之法則，應揭示
    該法則之旨趣；倘為司法院解釋、或本院之判例，則應揭示該判解之字號或其內
    容；如以民事訴訟法第四百三十六條之三十二第二項、第四百六十九條第一款至
    第五款所列情形為理由時，其上訴狀或理由書，應揭示合於該條款之事實。上訴
    狀或理由書如未依此項方法表明，或其所表明者，顯與上開法條規定之情形不相
    合時，即難認為已對小額程序之第一審判決之違背法令有具體之指摘，其上訴自
    難認為合法，即屬不應准許，應予駁回，最高法院著有二十六年度鄂上字第二三
    六號判例，可資參照。
四、本件上訴人提起上訴，其上訴理由無非係以：（一）被上訴人未依公寓大廈管理
    條例成立，當事人不適格。（二）系爭規約未依公寓大廈管理條例第二十六條、
    第二十七條、第三十一條等規定制定，原判決認事用法顯有違誤。（三）上訴人
    於原審閱卷始得知系爭區分所有權人會議相關資料，且於閱卷後十五日內即表達
    對該會議記錄、名冊、規約違法之意見，原審判決認上訴人未於三個月內依法提
    出反對之表示，有違公平原則等語為據。惟查：
(一)按非法人之團體，設有代表人或管理人者，有當事人能力，民事訴訟法第四十條
    第三項有明文。本件被上訴人既係由多數人依章程組織而成，為管理公共設施、
    維護環境及住戶安全為目的，並有一定名稱，辦公室，且其設有管理委員會專戶
    ，顯有與團體成員個人財產分離之獨立財產，並有管理委員，是原審判決認被上
    訴人縱未依公寓大管理條例所定程序成立，仍有當事人能力，並無不當。
(二)又按所謂適用法規顯有錯誤者，不包括漏未斟酌證據及認定事實錯誤之情形在內
    ，亦經最高法院著有六十三年台上字第八八○號判例可資參照。上訴人雖又指稱
    ：依其於原審民事補充二狀內所述，其自身計算之八里鄉公所函載區分所有權人
    第一次會議簽到出席人數顯與會議記錄不同，系爭規約並未依公寓大管理條例
    第二十六條、第二十七條、第三十一條等規定制定，原審法院卻認該規約已合法
    制定，顯有違誤云云。然此係上訴人與原審法院對事實認定不同之故，縱上訴人
    主張原審法院認定之事實有誤，惟參之前揭最高法院判例意旨，自非可認係「適
    用法規顯有錯誤」，從而上訴人據此而對於小額程序之第一審裁判之上訴，參之
    理由欄第三段之說明，其上訴即非適法。
(三)上訴人雖又陳稱：其於原審閱卷得知系爭區分所有權人會議相關資料後十五日內
    即表達對該會議記錄、名冊、規約違法之意見，原審判決認上訴人未於三個月內
    依法提出反對之表示，有違公平原則云云。然社區全體之區分所有權人之權益亦
    須衡平考慮，民法第五十六條明文規定應於決議後三個月內請求「法院」撤銷其
    決議，目的即在維護全體區分所有權人之權益及法律秩序之安定，上訴人既未於
    決議後三個月內依法向「法院」請求撤銷決議，自應受上開決議之拘束，原審判
    決如是認定，尚難認有何違背公平原則之處。
五、末按小額事件之第二審判決，倘依上訴意旨足認上訴為無理由者，得不經言詞辯
    論為之，民事訴訟法第四百三十六條之二十九第二款定有明文。本件依上訴意旨
    足認原判決並無上訴人所指違背法令之情事業如前述，上訴意旨指摘原判決不當
    ，求予廢棄改判，並無理由，爰不經言詞辯論而駁回之。
六、據上論結，本件上訴為無理由，依民事訴訟法第四百三十六條之二十九第二款、
    第四百三十六條之三十二第一項、第二項、第四百三十六條之十九第一項、第四
    百四十九條、第七十八條，裁定如主文。
計  算  書
項      目                     金  額（新台幣）      備    註
第二審裁判費                   伍佰柒拾玖元
第二審送達郵費                 壹佰零貳元
合          計                 陸佰捌拾壹元
中      華      民      國    九十二    年      七      月    十五      日
                                 民事第六庭審判長法     官  林惠瑜
                                                 法     官  詹駿鴻
                                                 法     官  黃蓓蓓
右為正本係照原本作成
如判決不得上訴
中      華      民      國    九十二    年      七      月    十六      日
                                                 法院書記官 柯金珠                                                                                                      N


司法院資訊處製作；財團法人民間司法改革基金會備份。
